【裁判字號】    89,訴,980
【裁判日期】    900425
【裁判案由】    毒品危害防制條例
【裁判全文】
臺灣臺北地方法院刑事判決                          八十九年度訴字第九八號
    公  訴  人  臺灣臺北地方法院檢察署檢察官
    被      告  甲○○
    選任辯護人  陳佳瑤
                陳凱平
右列被告因毒品危害防制條例案件，經檢察官提起公訴（八十九年度偵字第一一七○
八號），本院判決如左：
    主  文
甲○○持有第二級毒品，處有期徒刑參月，如易科罰金，以參佰元折算壹日。扣案第
二級毒品安非他命壹顆，沒收併銷燬。
    事  實
一、甲○○於民國八十九年六月十日凌晨三時許，在台北市○○路某PUB內，接受年
    籍姓名不詳綽號「小黑」之成年男子所交付之三顆藥丸（據稱為第二級毒品MDMA
    即俗稱之快樂丸，甲○○當日服用後尿液經送驗呈MDMA陽性反應，但其中一顆扣
    案之藥丸送驗為第二級毒品安非他命），旋即自行服用一顆；嗣於同日凌晨五時
    在台北市○○路三巷十七號地下一樓之「MAGI PUB」遊玩後欲離去時，為警臨檢
    ，並當場在其皮包內查獲扣案之第二級毒品安非他命一顆（另一顆藥丸遺失，未
    經送驗，無法證明是否為毒品）。
二、案經台北市政府警察局刑事警察大隊報請台灣台北地方法院檢察署檢察官偵查起
    訴。
    理  由
一、訊據被告甲○○對於前揭時、地持有第二級毒品安非他命之犯罪事實，迭於歷次
    警訊、偵訊及本院審理時供承不諱，復有藥丸一顆扣案，而扣案之藥丸，經送驗
    鑑定結果確為第二級毒品安非他命無誤，此有法務部調查局八十九年八月二十九
    日出具之（八九）陸（一）字第八九○五六九七六號檢驗通知書一紙在卷可稽，
    被告之自白與事實相符，應堪採信。本件事證明確，被告犯行堪予認定，應予依
    法論科。
二、核被告甲○○所為，係犯毒品危害防制條例第十一條第二項之持有第二級毒品罪
    。本件公訴人雖起訴被告販賣第二級毒品罪，因販賣行為必然包含販賣前之持有
    行為，是公訴人對於被告持有第二級毒品之犯行，應認亦經起訴，本院自得併得
    審酌，惟公訴意旨認被告係犯毒品危害防制條例第四條第二項之販賣第二級毒品
    罪，尚有未洽，因起訴事實相同，起訴法條應予變更，併此敘明。爰審酌被告初
    自校園畢業，面對社會各型誘惑之自制力及判斷力相對稍弱之情形下，以為在
    PUB內施用快樂丸之行為為時尚之潮，未加警惕，其犯罪之動機、目的、手段均
    屬單純，犯後坦承態度良好等一切情狀，量刑如主文所示之刑，並諭知易科罰金
    之折算標準，以資懲儆。扣案之藥丸一顆為第二級毒品安非他命，業據法務部調
    查局鑑驗屬實，有法務部調查局八十九年八月二十九日出具之（八九）陸（一）
    字第八九○五六九七六號檢驗通知書一紙在卷為證，爰依毒品危害防制條例第十
    八條第一項前段宣告沒收銷燬。
三、公訴意旨另以被告尚涉有販賣第二級毒品罪嫌云云，按犯罪事實應依證據認定之
    ，無證據不得推定其犯罪事實。又不能證明被告犯罪者，應諭知無罪之判決，刑
    事訴訟法第一百五十四條、第三百零一條第一項分別定有明文。又事實之認定，
    應憑證據，如未能發現相當證據，或證據不足以證明，自不能以推測或擬制之方
    法，為裁判基礎（最高法院四十年臺上字第八六號判例參照）；認定不利於被告
    之事實，須依積極證據，苟積極證據不足為不利於被告之事實認定時，即應為有
    利於被告之認定，更不必有何有利之證據（最高法院三十年上字第八一六號判例
    參照）；又認定犯罪事實，所憑之證據，無論直接或間接證據，其為訴訟上之證
    明，須於通常一般之人均不致有所懷疑，而得確信其為真實之程序者，始得據之
    為有罪之認定，倘其證明尚未達到此一程度，而有合理性懷疑之存在時，即無從
    為有罪之認定（最高法院七十六年台上字第四九八六號判例參照）。又按被告之
    自白，不得作為有罪判決之唯一證據，仍應調查其他必要之證據，以察其是否與
    事實相符，刑事訴訟法第一百五十六條第二項定有明文。而觀其立法目的乃在防
    範被告自白之虛擬致與真實不符，故對自白在證據上之價值加以限制，明定須藉
    補強證據以擔保其真實性。至所謂補強證據，則指除該自白本身外，其他足資證
    明自白之犯罪事實具有相當程度真實性之證據而言。雖其所補強者，非以事實全
    部為必要，但亦須因補強證據與自白之相互利用，而足使其自白之犯罪事實獲得
    確信者，始克當之。（最高法院八十九年台上字第二二五一號判決參照）。本件
    公訴人所為認為被告具有販賣第二級毒品之犯行，無非係以被告之自白及扣案之
    新台幣（下同）一千元為主要論據。
四、訊據被告堅決否認有販賣毒品之犯行，辯稱：查獲當時因伊有服用快樂丸，人不
    是很清楚，於製作警訊筆錄時又無家人在旁陪同，警訊之筆錄，都是警察叫伊如
    此說的，並交代在檢察官處所言要跟警訊內容一致，致於扣案之一千元，不是販
    賣毒品所得，而是警察由伊皮包內抽出，當時皮包內不止該一千元等語。經查，
    (1)本件被告查獲時採尿送驗結果，經以氣相層析質譜儀確認，發現有苯乙基胺（
    MDMA）之反應，此有行政院國軍退除役官兵輔導委員會台北榮民總醫院出具臨床
    毒物科檢驗報告一紙在卷為憑，足證被告陳稱其於查獲當晚有施用第二級毒品一
    節，應堪採信，則被告於查獲時之精神狀態是否清楚，不無疑義。(2)本件被告於
    警訊及偵訊時之自白內容，對於販賣之時間、地點及對象均付之闕如，參酌證人
    即當日查獲之警員乙○○於本院八十九年九月五日訊問時到庭結證：「當天我們
    分組隊員查快樂丸之情事，先由廖警員（即丙○○）與另三位警員，進入長春路
    的PUB內，他們告知我們裡面人員很多、很亂，告知我們下去支援，且其中有一
    位小姐在裡面走來走去，很可疑，不像是跳舞的客人，因此我們就跟隨他，直到
    他離開PUB時，我們出示證件，他打開皮包，其內有一團衛生紙，內有快樂丸
    MDMA一顆，因此把他帶回警局訊問。．．．我們在他皮包內發現夾層內有一千元
    ，我們問他是否這一千元，被告當場默認。」及警員丙○○於同日訊問時結證：
    「我們去長春路的PUB查案子，當天林警員（即乙○○）有在現場，我當天有看
    到被告在那裡交頭接耳，形跡可疑，好像在交易，所以我就報告帶隊主管林警員
    ，然後我們就跟著被告，到門口時，就臨檢被告，從他皮包內查獲到一顆快樂丸
    ，他當時好像說要自己吃，沒有聽到他說有賣的事情，．．．」「一般我們到現
    場的時間是凌晨三點左右，因那時候人比較多，本件也是一樣，大約是凌晨三點
    十五分左右，我們是經一段時間，約一個鐘頭後，才發現到被告怪怪的。」「我
    不能確定被告有交易的行為，但覺得被告可疑，才會對他盤查。」（參酌本院當
    日筆錄記載）屬實。若被告確有販賣毒品之犯行，當時埋伏跟監之警員丙○○、
    乙○○豈有不知之可能，縱使依員警辦案之直覺認為被告當時行跡可疑，在查無
    實據前，尚不得據此推測或擬制之方式遽入人於罪；另關於扣案之一千元，據乙
    ○○警員證述，是由被告皮包內之夾層所取出，且為被告所默認。所謂默認，即
    指未積極表示意見者而言，足證被告並未自白該一千元為販賣毒品所得之款項；
    又不論合法或非法所取得者，國幣紙鈔一千元之外觀均相同，依常情而言，扣案
    之一千元如為被告販賣毒品所得，被告亦無需將之另置於皮包夾層內使之隱蔽之
    必要，再參酌證人即被告之母親洪玉葉於本院九十年四月十一日審理時到庭證稱
    ：「（問：八十九年六月九日有給被告錢？）有，我拿八千元給他買衣服，三月
    三十一日是他生日，因我沒有送他東西，所以拿八千元給他買衣服。」屬實，則
    被告辯稱查獲當時皮包內不止該一千元，警察是由皮包內抽出一張一千元扣案，
    其並無販賣毒品等語，應尚可採，則被告前於警訊及偵訊中所為之自白是否與事
    實相符，即有疑義，揆諸前揭說明所示，尚不得單以被告之自白及尚有疑義之扣
    案一千元，據以認定被告具有販賣第二級毒品之犯行，此外復查無其他積極證據
    足資認定被告有販賣第二級毒品之犯行，原應為無罪之諭知，惟公訴意旨認此部
    分與前開有罪部分有吸收關係之實質上一罪關係，爰不另為無罪之諭知，附此敘
    明。
據上論斷，應依刑事訴訟法第二百九十九條第一項前段、第三百條，毒品危害防制條
例第十一條第二項、第十八條第一項前段，刑法第十一條前段、修正後第四十一條第
一項前段、罰金罰鍰提高標準條例第二條，判決如主文。
本案經檢察官孟令士到庭執行職務
中      華      民      國      九十      年      四    月    二十五    日
                                      臺灣臺北地方法院刑事第七庭
                                          法  官  陶亞琴
右正本證明與原本無異。
如不服本判決，應於判決送達後十日內，向本院提出上訴狀。
                                          書記官  游秀珠
中      華      民      國      九十      年      五    月      二      日
附錄本件論罪科刑法條全文：
毒品危害防制條例第十一條
持有第一級毒品者，處三年以下有期徒刑、拘役或新台幣五萬元以下罰金。
持有第二級毒品者，處二年以下有期徒刑、拘役或新台幣三萬元以下罰金。
持有專供製造或施用毒品之器具者，處一年以下有期徒刑、拘役或新台幣一萬元以下
罰金。


司法院資訊處製作；財團法人民間司法改革基金會備份。
